【裁判字號】    89,訴,839
【裁判日期】    891214
【裁判案由】    懲治盜匪條例
【裁判全文】
臺灣臺南地方法院刑事判決                          八十九年度訴字第八三九號
    公  訴  人  臺灣臺南地方法院檢察署檢察官
    被      告  戊○○
    指定辯護人  本院公設辯護人  乙○○
右列被告因懲治盜匪條例案件，經檢察官提起公訴（八十九年度偵字第五八四四號）
，本院判決如左：
    主  文
戊○○以強暴妨害人行使權利，累犯，處有期徒刑肆月，如易科罰金以參佰元折算壹
日。
    事  實
一、戊○○於民國八十六年間因違反電信法案件，經本院八十六年度訴字第一０五八
    號判處有期徒刑四月確定，於八十七年三月二十日執行完畢。緣戊○○前女友丁
    ○○前向戊○○提議分手，並請戊○○搬離二人同居之台南市○○○街六十五巷
    二十七號七樓之六居處，戊○○詎仍不知悔改，復於八十九年五月十日下午三時
    三十分許，在台南市○○○○○路邊停車處，因欲前往前開居處睡覺，遂向丁○
    ○索取前開居處鑰匙，丁○○不從，戊○○即基於妨害自由之犯意，將丁○○的
    手反扭，並拉扯丁○○頭髮，強取丁○○所有內置有居處鑰匙之皮包一只，以此
    強暴方法，妨害丁○○對該皮包及居處鑰匙之所有權行使。嗣因丁○○坐於新樓
    醫院旁鐵軌處之圍牆上哭泣，為警發現，帶回處理，始悉上情。
二、案經內政部警政署鐵路警察局報告台灣台南地方法院檢察署檢察官偵查起訴。
    理  由
一、訊據被告戊○○固坦承於右揭時地為被害人丁○○拿取居處鑰匙而與被害人發生
    拉扯，進而拿取被害人之皮包，惟矢口否認有將被害人手臂反扭及拉扯被害人頭
    髮，以此強暴方式強取被害人皮包之強制罪犯行，辯稱：伊當時和丁○○住一起
    ，伊向丁○○要居住鑰匙，丁○○不給，遂向丁○○表示要跳鐵軌，丁○○拉住
    伊時，伊轉身拉扯，始拉下丁○○所有之皮包，伊有用手撥她，丁○○倒在地上
    ，伊並未動手打她云云。右揭犯罪事實，業據被害人丁○○於警訊陳稱：「我在
    新樓醫院，戊○○就來找我，他找到我之後跟我要我租房子的房間鑰匙，他要去
    那裡睡一下，我不願意給他，我不想跟他在一起‧‧他將我夾於手臂的黑色香奈
    兒皮包搶走，接者用手打我手臂，將我摔倒在地，抓我頭髮強押在地上，‧‧他
    就搶走我的皮包跑掉」等語，復於本院調查時指稱：「我送一個病人到新樓醫院
    ，他來醫院，向我拿鑰匙，我們之前是男女朋友‧‧我叫他來醫院看那位被他撞
    倒的人，他來醫院找我要我拿鑰匙，我不給他他就走了，我看見他走向鐵軌那邊
    ，後來聽說火車自強號按喇叭鐵路警察把他趕開，他就回來找我，叫我給他鑰匙
    ，跟我說他很想睡覺，我不給他，他就徒手打我，用手抓我脖子，把我壓制在地
    上，搶我的皮包」等語（詳本院八十九年八月二十五日訊問筆錄），核與證人即
    現場目擊之丙○○於本院調查時證稱：「在路邊停車位置那裡拉扯，男的要走，
    女的拉著男的衣服，叫他不要走，男的為了要走，將女的手反扭過來，我沒有看
    見有無拉皮包，男的將手機丟地上，‧‧他們在這裡爭吵有二十分鐘，‧‧我並
    未看到那男的將女的壓倒在地，是男的將女的手反扭過來，女的坐在地上哭」等
    情大致相符，顯見被告確有以強暴之方法，致妨害被害人丁○○對所有皮包及居
    處鑰匙之所有權行使，至為灼然。是被告前開所辯，乃事後卸責之詞，不足採信
    。本件事證明確，被告戊○○上開強制罪之犯行，堪予認定，應依法論科。
二、核被告戊○○所為，係犯刑法第三百零四條第一項之以強暴妨害人行使權利罪。
    公訴意旨以被告係意圖為自己不法之所有，而強取丁○○所有皮包（內有新台幣
    一萬三千四百元、金項鍊一條、身分證、鑰匙等物），並於得手後，即前往台南
    市○○○街六十五巷二十七號七樓之六丁○○租處，取出皮包內之現金及金項鍊
    一條藏於己身，將皮包留置租處後離去，因認被告涉犯懲治盜匪條例第五條第一
    項第一款之盜匪罪云云。惟查，被害人丁○○迭於警訊及本院調查時指稱：伊與
    戊○○曾是男女朋友，案發當日戊○○向伊索取居處鑰匙，欲回去睡覺等情，已
    如前述，且質之被害人丁○○亦陳稱：「皮包內的錢沒有少，證件、鑰匙都還我
    了，後來在警局要保釋時，他拿他的金項鍊要我幫他當的」等語、「皮包內的東
    西沒有少」等語（詳本院八十九年八月二十五日及同年十一月九日訊問筆錄），
    另佐以證人即陪同被害人丁○○至台南市○○○街六十五巷二十七號七樓之六丁
    ○○住處拿取皮包之內政部警政署鐵路警察局台南分駐所警員甲○○到庭結證稱
    ：「皮包是被害人和我坐計程車到她家拿的，不記得是什麼皮包，之後又回到警
    察局」等語、「（問：八十九年五月十日下午五、六時左右是否陪丁○○回到住
    處拿被告所搶之皮包？）是，當天是我陪丁○○坐計程車回到建平三街住處拿皮
    包，我和計程車司機在樓下等她，丁○○上樓去拿皮包」等語（詳本院八十九年
    九月十九日訊問筆錄、八十九年十一月三十日審判筆錄），則綜上各情勾稽以觀
    ，被告於強取被害人皮包後確曾返回台南市○○○街六十五巷二十七號七樓之六
    丁○○居處，苟被告確有不法所有強取被害人財物之意圖，直可於強取皮包後逃
    之夭夭，焉有仍返回被害人前開居處，而置己於警方查緝之危險，且於警方誘其
    至內政部警政署鐵路警察局台南分駐所領取遺失之行動電話時，被告猶未將被害
    人丁○○皮包內之現金等物取走，仍將之置於被害人丁○○住處，足徵被告確係
    欲返回前開居處睡覺，於向被害人索取居處鑰匙未果，始以強暴之強制力方式強
    取被害人丁○○皮包（因內置有居處鑰匙），是難認有何不法所有之意圖，準此
    ，被告辯稱無不法強取意圖一節，上開採信。自難以被告強取被害人之皮包一事
    ，遽認被告有以不法所有意圖，強取被害人之財物。至被害人雖於本院審理時翻
    異前供，改稱：戊○○並未向伊表示要索取居處鑰匙返回居處睡覺云云，實與事
    實不符，不足採信。是起訴法條容有未洽，應予變更。又被告有事實欄所示之犯
    罪科刑執行情形，有臺灣高等法院被告全國前案紀錄表一份附卷可稽，其受有期
    徒刑之執行完畢後，五年內再犯本件有期徒刑以上之罪，為累犯，應依法加重其
    刑。爰審酌被告因無法坦然面對與被害人分手，復以不當手段強取被害人鑰匙欲
    返回上開被害人居處之犯罪動機、目的、手段、智識程度、與被害人平日之關係
    、犯罪所生危害及其犯罪後之態度等一切情狀，量處如主文所示之刑，並諭知易
    科罰金之折算標準，以資懲儆。
據上論斷，應依刑事訴訟法第二百九十九條第一項前段、第三百條、刑法第三百零四
條第一項、第四十七條、第四十一條、罰金罰鍰提高標準條例第一條前段、第二條，
判決如主文。
本案經檢察官柯怡伶到庭執行職務。
中      華      民      國    八十九    年      十二    月      十四    日
                                      臺灣臺南地方法院刑事第二庭
                                          法  官  鄭  燕  璘
右正本證明與原本無異。
如不服本判決，應於判決送達後十日內，向本院提出上訴狀。
                                          書記官  田  富  蓉
中      華      民      國    八十九    年      十二    月      十六    日
附錄本案論罪科刑法條全文：
刑法第三百零四條第一項
以強暴、脅迫使人行無義務之事或妨害人行使權利者，處三年以下有期徒刑、拘役或
三百元以下罰金。


司法院資訊處製作；財團法人民間司法改革基金會備份。
